【裁判字號】    91,易,1267
【裁判日期】    920606
【裁判案由】    詐欺
【裁判全文】
臺灣桃園地方法院刑事判決                        九十一年度易字第一二六七?
    公  訴  人  臺灣桃園地方法院檢察署檢察官
    被      告  丁○○
右列被告因詐欺案件，經檢察官提起公訴（九十一年度偵緝字第三二八號），本院判
決如左：
    主    文
丁○○共同連續意圖為自已不法之所有，以詐術使人將本人之物交付，累犯，處有期
徒刑壹年貳月。
    事    實
一、丁○○曾於民國六十六年間，以可以交涉讓管訓之人犯釋放為藉口，向管訓家屬
    詐騙活動費，經臺灣高雄地方法院判處有期徒刑八月確定。又於七十四年間，向
    受刑人家屬詐稱可以活動保外就醫為詞，騙得新台幣（下同）一百一十五萬元，
    經臺灣高等法院判處有期徒刑一年十月確定；復於八十三年間因竊佔案件，經臺
    灣高等法院判處有期徒刑四月確定，本應於八十四年九月十二日執行完畢，嗣因
    保外就醫而於八十六年七月十八日執行完畢，素行不端，仍不知悔改。又因詐欺
    案件經臺灣基隆地方法院於八十七年五月七日以八十六年度易字第七０八號判決
    判處有期徒刑五年，褫奪公權三年確定，現執行中。
二、丁○○於民國八十八年一月間，自友人丙○○處得知甲○○因恐嚇案件須入監服
    刑，竟與乙○○（另經台灣台南地方法院檢察署通緝中）共同意圖為自己不法之
    所有之概括犯意，佯稱乙○○係台灣桃園監獄之退休典獄長，可代為疏通關節，
    向檢察官聲請暫緩執行，乃與丙○○、甲○○相約於台南縣台南市聖母廟附近的
    土城海產店商談，並向甲○○索款新台幣（下同）十萬元，後因討價還價降為七
    萬元，甲○○不疑有他，於八十八年二月間，向大哥林三和借款四萬元，由丙○○陪同在台南縣某處交付與丁○○，又於翌日中午，由丙○○駕車前往台南市民
    生綠園圓環前，甲○○將其所有兩萬元連同丙○○所出之一萬元共三萬元在車上
    交付與丁○○。於八十八年三、四月間甲○○又再度接獲台南地檢署之執行通知
    ，乃與丁○○相約在高雄市某處餐廳見面，丁○○緣前意圖為自己不法所有詐欺
    之犯意，復向甲○○詐稱七萬元還不夠，須再三萬元才可以辦理暫緩執行，因甲○○無力給付，丙○○乃代為給付三萬元，並由甲○○交付予丁○○。嗣於八十
    八年八月間，甲○○發覺自己遭台南地檢署發佈通緝，數度以丁○○所留000
    000000號電話與其聯絡，屢向丁○○索還十萬元均遭推託後，丁○○及乙○○隨即雙雙失去聯絡，始知受騙。
二、案經甲○○訴由臺灣台南地方法院檢察署呈請臺灣高等法院檢察署檢察長核轉台
    灣桃園地方法院檢察署檢察官偵查起訴。
    理    由
一、訊據被告丁○○固坦承與丙○○、甲○○及乙○○在台南縣台南市聖母廟附近的
    土城海產店吃飯，並自丙○○與其太太共收受七萬元等情，惟矢口否認涉有上開
    詐欺犯行，辯稱：向丙○○借的七萬元與辦理甲○○暫緩執行無關，並未向丙○○提到幫甲○○辦理暫緩執行的事情，也並不清楚乙○○幫甲○○寫聲請暫緩執
    行的聲請狀，甲○○打電話給伊是要幫丙○○要錢，伊僅表示欠丙○○的錢會還
    云云。惟查：
  (一)被告丁○○如何於八十八年一月間，自友人丙○○處得知甲○○因恐嚇案件須入
    監服刑，佯稱乙○○係台灣桃園監獄之退休典獄長，可代為疏通關節，向檢察官
    聲請暫緩執行，乃與丙○○、甲○○相約於台南縣台南市聖母廟附近的土城海產
    店商談，並如何向甲○○索款十萬元，後因討價還價降為七萬元，於八十八年二
    月間，向大哥林三和借款四萬元，由丙○○陪同在台南縣某處交付與丁○○，又
    於翌日中午，由丙○○駕車前往台南市民生綠園圓環前，將兩萬元連同丙○○所
    出之一萬元共三萬元在車上交付與丁○○，於八十八年三、四月間甲○○又再度
    接獲台南地檢署之執行通知，乃與被告丁○○相約在高雄市某處餐廳見面，丁○○復向甲○○詐稱七萬元還不夠，須再三萬元才可以辦理暫緩執行，因甲○○無
    力給付，丙○○乃代為給付三萬元與丁○○等情，業據告訴人甲○○指訴甚詳，
    經核與證人丙○○於偵查中證稱，伊在三年多前，因為在台南科技園區工作所以
    認識丁○○，後來甲○○打電話給伊說他要進去關了，伊在聊天中告訴「阿姑」
    （即丁○○），她說有辦法解決，伊就聯絡甲○○去找阿姑，伊等三人相約在海
    產店吃飯，阿姑說要錢，後來阿姑拿多少錢伊並不清楚，但有一次伊與甲○○一
    起去，將錢交給阿姑。後來甲○○在還沒有去關之前就已經找不到阿姑了（見台
    南地檢九十一年度偵緝字第五六號偵查卷第六七頁）等語，於本院證稱：「是在
    台南市鹿耳門聖母廟附近的土城海產店吃飯。」、「甲○○有跟我說要用錢擺平
    。」、「甲○○有向我表示說事情到這樣子，他已經沒有辦法再給錢，然後我就
    幫他出一萬元，錢都是交給甲○○交給阿姑。」、「（付給甲○○一萬元之後，
    後來你有無再幫他出三萬元給阿姑？）有，是拿給甲○○。」（見本院九十二年
    四月十一日訊問筆錄）等語，另告訴人甲○○向其兄林三和借款四萬元交給被告
    丁○○等情，核與證人林三和證稱：「我不記得是幾年、幾月甲○○向我借的。
    有一次最多向我借四萬元，大概是三年多以前。」、「我有問他，他說要擺平一
    件官司，我告訴他不要被司法黃牛騙了，他說不會，有人介紹說有認識，但是後
    來甲○○還是有收到開庭通知書，因為當時甲○○的戶籍設在我的住處，我就通
    知甲○○不是擺平了，為何還收到傳票，他才知道被騙了。」（見臺灣台南地方
    法院九十二年三月二十七日訊問筆錄）等語。足見告訴人上開指訴應可採信。
  (二)次查關於告訴人於八十八年八月間，發覺自己遭台南地檢署發佈通緝，數度以被
    告丁○○所留000000000號電話與其聯絡，屢向被告丁○○索還十萬元
    均遭推託等情，除據告訴人指訴綦詳，並經告訴人將其與被告間之電話通話錄音
    ，經台灣桃園地方法院檢察署檢察官當庭勘驗告訴人甲○○所提供其撥打被告丁○○000000000號電話聯絡之錄音帶，被告亦坦承確實係伊與甲○○之
    談話。而上開談話內容中，甲○○質問被告稱：「你這一條，不是說那時候檢察
    官那邊如果辦不成，不是說十萬元要退還？」，被告稱：「對啦，我先還你，目
    前還沒接洽到，要怎麼說，我先還你啊。」，有法務部調查局九十一年五月十六
    日調南市字第０九一六六五二０五九０號函附錄音帶及譯文一份（見台灣桃園地
    方法院檢察署九十一年度偵緝字第三二八號偵查卷第十九頁至第二三頁）、及中
    華電信股份有限公司九十一年四月一日南服九一字第二二九號函所附行動電話租
    用戶資料一紙在卷可按。足認被告確實有向告訴人甲○○索款十萬元，用以辦理
    關於告訴人刑事案件暫緩執行的事情，而證人丙○○係與告訴人共同前往將錢交
    給被告，均未提及有將錢借給被告的情事，另丙○○之妻陳金治於本院訊問時證
    稱，當時有與丙○○前往上開海產店吃飯，其後有給被告三萬元，但是要幫甲○○官司的事情等語（見本院九十一年四月十一日訊問筆錄），是被告所述有從丙○○的太太取得三萬元，固非無據，惟並非向丙○○之妻借得，而係藉口幫忙告
    訴人刑事案件有關暫緩執行的事情而取得，足證被告前開所述，未向告訴人取得
    十萬元，以幫忙處理告訴人有關刑事確定判決執行的事情，僅向丙○○處借款取
    得七萬元，以及甲○○打電話給伊是要幫丙○○要錢，伊僅表示欠丙○○的錢會
    還云云，顯屬推諉之詞，不足採信。
  (三)又告訴人依照與被告約定交付金錢予被告後，告訴人於八十八年三月二十三日、
    同年四月六日、六月九日分別以其名義向臺灣台南地方法院檢察署提出暫緩執行
    聲請狀，有該三份聲請狀附卷可稽（見臺灣台南地方法院檢察署八十八年他字第
    一三一二號偵查卷），依照告訴人於偵查中陳稱，所遞上開八十八年四月六日、
    八十八年六月九日台南地檢署八十八年執字七０七號刑事聲請狀，均為乙○○所
    寫等語。參以被告於法務部調查局台南調查站借訊時，亦供稱上開兩份刑事聲請
    狀確實為乙○○所撰寫等語（見臺灣台南地地法院檢察署偵查卷第九十一年偵緝
    字第五六號偵查卷第十頁），被告以乙○○為退休之桃園監獄典獄長之身分，與
    告訴人、丙○○、及丙○○妻陳金治在海產店吃飯，使告訴人誤信其等能使承辦
    執行檢察官准許甲○○暫緩執行之處分，甲○○信以為真，乃陸續交付十萬元之
    酬庸，其後乙○○並幫告訴人書寫刑事聲請狀，足認被告與乙○○間就詐欺犯行
    間有犯意聯絡並行為之分擔，是被告辯稱乙○○為告訴人書寫暫緩執行聲請狀並
    不知情，與伊無關云云，要屬卸責之詞，不足採信。
  (四)綜上，被告所辯各節均不足採，本件事證已明，被告犯行洵堪認定。
三、核被告丁○○所為，係犯刑法第三百三十九條第一項詐欺取財罪。被告先向被害
    人甲○○詐取之七萬元，雖由被害人前後給付四萬元、三萬元，然顯係被告單一
    詐欺行為之接續進行，應僅成立一詐欺取財罪。被告向被害人詐取七萬元後，復
    向被害人以相同手段再詐騙現金三萬元，先後二次詐欺犯行，時間緊接，手段相
    同，觸犯構成要件相同之罪，顯係基於概括犯意為之，應依連續犯之規定以一罪
    論，並依法加重其刑。又被告於八十三年間因竊佔案件，經臺灣高等法院判處有
    期徒刑四月確定，於八十六年七月十八日執行完畢，有臺灣高等法院被告全國前
    案紀錄表一份附卷可稽，其於刑之執行完畢五年以內再犯本件有期徒刑以上之罪
    ，為累犯，依刑法第四十七條規定加重其刑。爰審酌被告犯罪之動機、目的、手
    段、詐欺所得金額、迄未如數返還被害人損失及佯稱可疏通檢察官幫忙處理刑事
    確定判決暫緩執行的事情，以破壞執行檢察官威信作為施詐手段，又其前曾因司
    法詐欺等案件經判處有期徒刑五年，現在桃園監獄執行中，情節惡劣，犯後猶飾
    詞圖卸等一切情狀，量處如主文所示之刑，以資懲儆。又公訴人指被告利用被害
    人法律常識不足，設局詐騙，戕害司法信譽，請量處有期徒刑三年云云，惟被告
    年事已高，且罹患心臟病等疾病，有敏盛綜合醫院九十二年四月八日診斷證明書
    一紙附卷可稽，並其詐騙金額非鉅，本院認主文所宣告之刑即已足夠，附此敘明
    。
據上論斷，應依刑事訴訟法第二百九十九條第一項前段，刑法第二十八條、第五十六
條、第三百三十九條第一項、第四十七條，罰金罰鍰提高標準條例第一條前段，判決
如主文。
本案經檢察官黃智勇到庭執行職務。
中      華      民      國    九十二    年      六      月      六      日
                                臺灣桃園地方法院刑事第六庭
                                      法  官  黃永定
右正本證明與原本無異。
如不服本判決，應於判決送達後十日內，向本院提出上訴狀。
                                      書記官   施春祝
中      華      民      國    九十二    年      六      月      九      日
附論罪科刑依據之法條：
刑法第三百三十九條
意圖為自己或第三人不法之所有，以詐術使人將本人或第三人之物交付者，處五年以
下有期徒刑、拘役或科或併科一千元以下罰金。
以前項方法得財產上不法之利益或使第三人得之者，亦同。
前二項之未遂犯罰之。


司法院資訊處製作；財團法人民間司法改革基金會備份。
